【裁判字號】    91,訴,686
【裁判日期】    920430
【裁判案由】    違反稅捐稽徵法
【裁判全文】
臺灣屏東地方法院刑事判決                          九十一年度訴字第六八六號
    公  訴  人  臺灣屏東地方法院檢察署檢察官
    被      告  甲○○
右列被告因違反稅捐稽徵法案件，經檢察官聲請簡易判決處刑（九十一年度偵字第一
六三六號），本院改依通常程序審理，判決如左：
    主  文
甲○○公司法規定之公司負責人，為納稅義務人，以不正當方法逃漏稅捐，處有期徒
刑伍月，如易科罰金，以參佰元折算壹日。又行使從事業務之人，明知為不實之事項
，而登載於其業務上作成之文書，足以生損害於公眾及他人，處有期徒刑參月，如易
科罰金，以參佰元折算壹日。應執行有期徒刑柒月，如易科罰金，以參佰元折算壹日
。緩刑參年。
    事  實
一、甲○○係「羌園營造有限公司」之董事（該公司原址設在屏東縣佳冬鄉○○路一
    一號之一，民國八十六年五月十九日後，負責人變更為李啟仁，公司地址則變更
    為高雄市○○區○○路一六八號二樓，以下簡稱「羌園公司」），乃「羌園公司
    」之負責人暨從事業務之人。其明知己○○、王國龍、蘇淑萍、鄭永領、吳林腰
    、張月女、陳金雄、陳文俊、柯義泰、葉進成、吳明崇、張連富、柯俊盈、陳勝
    男、陳家興、湯定龍、張連春、楊光華、李美靜、楊桂珠、林吳麗華、林潘阿梅
    、陳宗仁、謝金輝、蘇淑萍、蕭何金開、邱順銘等二十六人均未曾在「羌園公司
    」工作及支領薪資。亦明知丙○○、乙○○、戊○○、丁○○等四人雖於八十三
    年度在上開公司服務，惟其等月薪均未達新臺幣（下同）二萬元，竟意圖為納稅
    義務人「羌園公司」逃漏稅捐，而向庚○○以三千元之代價，收買不知情之己○
    ○、王國龍、蘇淑萍、鄭永領、吳林腰、張月女、陳金雄、陳文俊、柯義泰、葉
    進成、吳明崇、張連富、柯俊盈、陳勝男、陳家興、湯定龍、張連春、楊光華、
    李美靜、楊桂珠、林吳麗華、林潘阿梅、陳宗仁、謝金輝、蘇淑萍、蕭何金開、
    邱順銘等二十六人之身份證影本後，再併同不知姓名之工頭交付予伊之丙○○、
    乙○○、戊○○、丁○○等四人身份證影本，於八十四年三月間之某日，指示不
    知情之公司會計人員李姿慧，在羌園公司內，將上開三十人於如附表所示之時間
    在該公司工作，並向其支領如附表所示工資之不實資料，登載於其業務上作成之
    「各類所得扣繳暨免扣繳憑單」（以下簡稱「扣繳憑單」）上，並據以填製列有
    支出上開三十人薪資之「羌園公司」八十三年度營利事業所得稅結算申報書（包
    括資產負債表、八十三年度營業成本明細表、各類所得資料申報書）之不實業務
    上文書後，於八十四年四月二十九日持向財政部台灣省南區國稅局屏東縣分局提
    出申報，使之營業成本增加，營利所得減少，以此逃漏「羌園公司」八十三年度
    營利事業所得稅二十七萬六千九百三十二元，足生損害於己○○等三十人（姓名
    如附表所示）及稅捐稽徵機關核稅之正確性。
二、案經己○○告訴及台灣屏東地方法院檢察署檢察官簽分偵查聲請簡易判決處刑，
    本院認為不宜，改為通常程序審理。
    理  由
一、訊據被告甲○○固坦承有向庚○○以三千元之代價購買己○○、王國龍、蘇淑萍
    、鄭永領、吳林腰、張月女、陳金雄、陳文俊、柯義泰、葉進成、吳明崇、張連
    富、柯俊盈、陳勝男、陳家興、湯定龍、張連春、楊光華、李美靜、楊桂珠、林
    吳麗華、林潘阿梅、陳宗仁、謝金輝、蘇淑萍、蕭何金開、邱順銘等二十六人的
    身分證影本，並據以虛報該三十人之薪資所得，而逃漏營利事業所得稅，惟矢口
    否認有浮報丙○○、乙○○、戊○○、丁○○等四人之薪資所得，惟查：右開犯
    罪事實業據證庚○○於本院審理中證述綦詳（見本院卷第二十一頁），並經告訴
    人己○○（見八十六年度偵字第九四八一號卷第十二頁）、證人王國龍（見前揭
    卷第一三五頁背面）、證人蘇淑萍（見前揭卷第一三七頁）、證人鄭永領（見前
    揭卷第一三五頁背面）、證人吳林腰（見前揭卷第一六六頁）、證人張月女（見
    前揭卷第一六五頁背面）、證人陳金雄（見前揭卷第一六八頁）、證人陳文俊（
    見前揭卷第一五九頁）、證人吳明崇（見前揭卷第一六六頁背面）、證人張連春
    （見前揭卷第一六六頁背面）、證人楊光華（見前揭卷第一六七頁背面）、證人
    林吳麗華（見前揭卷第一五九頁背面）、證人陳宗仁（見前揭卷第一六○頁）、
    證人蘇淑萍（見前揭卷第一三七頁）、證人蕭何金開（見前揭卷第一六六頁）、
    證人丙○○（見前揭卷第一三四頁）、證人乙○○（見前揭卷第一三四頁背面）
    、證人戊○○（見前揭卷第一三五頁）、證人丁○○（見前揭卷第一三六頁）等
    人陳述明確，復有財政部高雄市國稅局左營稽徵所八十八年五月二十日財高國稅
    營所審字第八八○○三六四四號函附之財政部臺灣省南區國稅局各類所得扣繳暨
    免扣繳憑單影本三十份、財政部台灣省南區國稅局東港稽徵所九十二年一月十日
    南區國稅東港一字第○九二○○○○二一七號函、同所九十二年三月二十日南區
    國稅東港一字第○九二○○○三七二五號函附之「羌園公司」八十三年度營利事
    業所得稅結算申報書影本、己○○在職證明書影本、財政部臺灣省南區國稅局綜
    合所得稅核定通知書影本、高雄市政府建設局八十七年九月九日高市建設二字第
    ○八七一○六七四一○○號函附之有限公司變更登記事項卡影本、王國龍出監證
    明書影本各一份附卷可稽，被告空言否認，洵不足採。本件事證明確，被告犯行
    堪予認定。
二、核被告甲○○利用不知情之公司會計人員製作其業務上應製作之不實扣繳憑單，
    並據以填載在營利事業所得稅結算申報書後提出申報之行為，係犯刑法第二百十
    六條之行使第二百十五條之業務登載不實文書罪。其為「羌園公司」之負責人（
    稅捐稽徵法第四十七條第一款），其以行使業務登載不實文書之不正當方法，向
    財政部台灣省南區國稅局東港稽徵所申報營業所得，用以為納稅義務人「羌園公
    司」逃漏營利事業所得稅部分，係犯稅捐稽徵法第四十一條之納稅義務人以不正
    當方法逃漏稅捐罪。被告不實登載業務上之文書後持以行使，其登載不實之低度
    行為，為行使之高度行為所吸收，不另論罪。公訴意旨雖漏未引用被告所犯刑法
    第二百十六條之罪之法條，惟該部分犯罪事實業已記載於起訴書內，應認為業據
    檢察官起訴。被告利用不知情之公司會計人員填製不實之扣繳憑單及營利事業所
    得稅結算申報表之行為，係間接正犯。再稅捐稽徵法第四十七條規定本法關於納
    稅義務人，扣繳義務人及代徵人應處徒刑之規定，於該條第一款至第四款所列公
    司負責人等人適用之，亦即該條第一款至第四款所列之人應受處罰，係基於刑事
    政策之考慮，自同法第四十一條於其應處徒刑範圍內，轉嫁而來，其既非逃漏稅
    捐之納稅義務人，自不屬於公司負責人本身之犯罪行為，而屬「代罰」性質，既
    為「代罰」之性質，則被告所犯稅捐稽徵法第四十七條第一款、第四十一條之罪
    ，與其所犯行使業務登載不實文書罪間，無方法結果之牽連關係，應分論併罰。
    （最高法院八十九年台上字第五一一七號判決參照）。茲審酌被告未有任何犯罪
    前科，其犯罪之動機、目的、手段、逃漏稅捐金額達二十七萬六千九百三十二元
    ，惟已於八十六年四月二十四日將本稅二十七萬六千九百三十二元及罰鍰三十六
    萬一千二百七十三元繳清（卷附財政部台灣省南區國稅局東港稽徵所九十二年一
    月十日南區國稅東港一字第○九二○○○○二一七號函參照，本院卷第二十七頁
    ）等一切情狀，爰量處如主文所示之刑，諭知易科罰金之折算標準，並合併定其
    應執行之刑，以資懲儆。被告行為後，原刑法第四十一條易科罰金之規定，已經
    立法院修正將其適用範圍擴大至最重本刑五年以下有期徒刑之罪，並於九十年一
    月十日由總統公布施行，而於同年月十二日生效，自應依新修正之刑法第四十一
    條第一項為易科罰金之依據。又被告前未曾受有期徒刑以上刑之宣告，因一時失
    慮，偶罹刑典，事後已繳清本稅及罰鍰，經此刑之宣告後，應知警惕而無再犯之
    虞，本院因認暫不執行其刑為當，予以宣告緩刑三年，用啟自新。
三、末按被告將附表所示陳家興、陳金雄、謝金輝、陳文俊、柯義泰、葉進成、張連
    富、吳明崇、柯俊恩、陳勝男、邱順銘、陳宗仁、湯定龍、楊光華、張連春、吳
    林腰、張月女、李美靜、蕭何金開、林吳麗華、楊桂珠、林潘阿梅等二十二人在
    「羌園公司」具領薪資之不實事項記載於扣繳憑單及營利事業所得稅結算申報書
    上後，向稅捐稽徵機關提出申報之行為，雖未據檢察官起訴，然因該部事實與其
    所犯刑法第二百十六條之行使第二百十五條之業務登載不實文書罪間具有前後階
    段之吸收關係，為事實上一罪，已如前述，故該未起訴部分仍為起訴效力所及，
    本院得併予審理，附此敘明。
據上論斷，應依刑事訴訟法第二百九十九條第一項前段、第四百五十二條，稅捐稽徵
法第四十一條、第四十七條第一款，刑法第十一條前段、第二百十六條、第二百十五
條、第四十一條第一項前段、第五十一條第五款、第七十四條第一款，罰金罰鍰提高
標準條例第一條前段，判決如主文。
中      華      民      國      九十二      年      四    月    三十    日
                                      台灣屏東地方法院刑事第五庭
                                          法  官  王以齊
右正本證明與原本無異。
如不服本判決應於收受本判決後送達後十日內向本院提出上訴書狀，其未敘述上訴理
由者，並得於提起上訴後十日內向本院補提理由書狀（均須按他造當事人之人數附繕
本 ）「切勿逕送上級法院」
                                          書記官   盧姝伶
中      華  民      國      九十二      年    四   月   三 十    日
附表：
        ┌────┬───────────┬─────────┐
        │姓   名 │時            間      │  工 資（新臺幣） │
        ├────┼───────────┼─────────┤
        │己○○  │八十三年十月至十二月  │  六萬七千九百元  │
        ├────┼───────────┼─────────┤
        │王國龍  │八十三年七月至九月    │  十五萬元        │
        ├────┼───────────┼─────────┤
        │蘇淑萍  │八十三年八月至十一月  │  十五萬零四百元  │
        ├────┼───────────┼─────────┤
        │鄭永領  │八十三年四月至六月    │  十五萬元        │
        ├────┼───────────┼─────────┤
        │陳家興  │八十三年一月至三月    │  十五萬元        │
        ├────┼───────────┼─────────┤
        │陳金雄  │八十三年三月至五月    │  十五萬元        │
        ├────┼───────────┼─────────┤
        │謝金輝  │八十三年十月至十二月  │  十五萬元        │
        ├────┼───────────┼─────────┤
        │陳文俊  │八十三年八月至十月    │  十五萬元        │
        ├────┼───────────┼─────────┤
        │柯義泰  │八十三年十月至十二月  │  十五萬元        │
        ├────┼───────────┼─────────┤
        │葉進成  │八十三年五月至七月    │  十五萬元        │
        ├────┼───────────┼─────────┤
        │張連富  │八十三年六月至八月    │  十五萬元        │
        ├────┼───────────┼─────────┤
        │吳明崇  │八十三年十月至十二月  │  十五萬元        │
        ├────┼───────────┼─────────┤
        │柯俊恩  │八十三年十月至十二月  │  十五萬元        │
        ├────┼───────────┼─────────┤
        │陳勝男  │八十三年五月至七月    │  十五萬元        │
        ├────┼───────────┼─────────┤
        │邱順銘  │八十三年十月至十二月  │  十五萬元        │
        ├────┼───────────┼─────────┤
        │陳宗仁  │八十三年十月至十二月  │  十五萬元        │
        ├────┼───────────┼─────────┤
        │湯定龍  │八十三年一月至三月    │  十五萬元        │
        ├────┼───────────┼─────────┤
        │楊光華  │八十三年六月至八月    │  十五萬元        │
        ├────┼───────────┼─────────┤
        │張連春  │八十三年一月至三月    │  十五萬元        │
        ├────┼───────────┼─────────┤
        │吳林腰  │八十三年一月至四月    │  十五萬四百元    │
        ├────┼───────────┼─────────┤
        │張月女  │八十三年九月至十二月  │  十五萬四百元    │
        ├────┼───────────┼─────────┤
        │李美靜  │八十三年五月至八月    │  十五萬四百元    │
        ├────┼───────────┼─────────┤
        │蕭何金開│八十三年五月至八月    │  十五萬四百元    │
        ├────┼───────────┼─────────┤
        │林吳麗華│八十三年三月至六月    │  十五萬四百元    │
        ├────┼───────────┼─────────┤
        │楊桂珠  │八十三年九月至十二月  │  十五萬四百元    │
        ├────┼───────────┼─────────┤
        │林潘阿梅│八十三年三月至六月    │  十五萬四百元    │
        ├────┼───────────┼─────────┤
        │乙○○  │八十三年四月至九月    │二十九萬八千元    │
        ├────┼───────────┼─────────┤
        │丁○○  │八十三年一月至二月    │六萬元            │
        ├────┼───────────┼─────────┤
        │丙○○  │八十三月至九月        │三十三萬元        │
        ├────┼───────────┼─────────┤
       │戊○○  │八十三年四月至七月    │十五萬二千元      │
        └────┴───────────┴─────────┘
附錄本判決論罪科刑法條：
刑法第二百十六條
行使第二百十條至第二百十五條之文書者，依偽造、變造文書或登載不實事項或使登
載不實事項之規定處斷。
刑法第二百十五條
從事業務之人，明知為不實之事項，而登載於其業務上作成之文書，足以生損害於公
眾或他人者，處三年以下有期徒刑、拘役或五百元以下罰金。
稅捐稽徵法第四十一條
納稅義務人以詐術或其他不正當方法逃漏稅捐者，處五年以下有期徒刑、拘役或科或
併科新台幣六萬元以下罰金


司法院資訊處製作；財團法人民間司法改革基金會備份。
